【裁判字號】    99,消債更,26
【裁判日期】    990315
【裁判案由】    更生事件
【裁判全文】
臺灣臺中地方法院民事裁定            99年度消債更字第26號
    聲  請  人
    即  債務人  戊○○
    相  對  人
    即  債權人  陽信商業銀行股份有限公司
    法定代理人  丁○○
    代  理  人  蔡坤儒
    相  對  人
    即  債權人  己○(台灣)商業銀行股份有限公司
                （含「美商己○銀行股份有限公司」）
    法定代理人  甲○○
    相  對  人
    即  債權人  國泰世華商業銀行股份有限公司
    法定代理人  丙○○
    代  理  人  蔡弘濱
    相  對  人
    即  債權人  渣打國際商業銀行股份有限公司
    法定代理人  曾景璇
    代  理  人  陳毅鴻
    相  對  人
    即  債權人  香港商香港上海匯豐銀行股份有限公司
                （原「中華商業銀行股份有限公司」）
    法定代理人  庚○○
    相  對  人
    即  債權人  臺灣新光商業銀行股份有限公司
    法定代理人  乙○○
    代  理  人  翁誌斌
    相  對  人
    即  債權人  三信商業銀行股份有限公司
    法定代理人  癸○○
    代  理  人  辛○○
    相  對  人
    即  債權人  萬泰商業銀行股份有限公司
    法定代理人  子○○
    代  理  人  張崇益
    相  對  人
    即  債權人  大眾商業銀行股份有限公司
    法定代理人  壬○○
    代  理  人  林錦田
上列當事人間消費者債務清理事件，債務人聲請更生，本院裁定
如下：
    主    文
聲請人即債務人戊○○自中華民國99年 3月15日16時起開始更生
程序。
保全處分之聲請駁回。
    理    由
一、按債務人與金融機構協商成立者，不得聲請更生或清算，但
    因不可歸責於己之事由，致履行顯有重大困難者，不在此限
    ；本條例施行前，債務人依金融主管機關協調成立之中華民
    國銀行公會會員辦理消費金融案件無擔保債務協商機制與金
    融機構成立之協商，準用前項之規定，消費者債務清理條例
    第151條第5項、第 6項分別定有明文。又聲請更生或清算不
    合程式或不備其他要件者，法院應以裁定駁回之，但其情形
    可以補正者，法院應定期間先命補正，復為同條例第八條所
    明定。
二、本件聲請人即債務人聲請意旨略以：因聲請人之財產及收入
    不足以清償債務，於消費者債務清理條例施行後，曾以書面
    向最大債權銀行「陽信商業銀行股份有限公司」，請求共同
    協商債務清償方案而成立｛於97年 7月10日與己○（台灣）
    商業銀行股份有限公司（含「美商己○銀行」）、國泰世華
    商業銀行股份有限公司、渣打國際商業銀行股份有限公司、
    香港商香港上海豐銀行股份有限公司、臺灣新光商業銀行
    股份有限公司、三信商業銀行股份有限公司、萬泰商業銀行
    股份有限公司、大眾商業銀行股份有限公司協商成立，自97
    年 8月10日起分180期，0利率，每月清償10,580元）。嗣因
    債務人薪資減少為每月2萬餘元，還有其他親友的借款100多
    萬元，在扣除生活必要支出後，於繳交 5期後，實不法繼續
    履行，爰請求准予裁定開始更生生活等語。
三、然查，本件經依職權向各金融機關債權人函查債務人消費明
    細紀錄顯示，債務人消費內容為預借現金（92年9月5日31,0
    50元、94年9月9日30,000元、95年5月2日50,017元、95年 8
    月131,068元、95年9月120,034元、95年10月190,051元、95
    年11月90,017元、95年12月96,332元、96年4月2日20,000元
    、96年5月25日30,000元）、信用貸款（92年11月14日400,0
    00元）、代償債務（94年4月26日321,575元）、宗教｛玄甲
    有限公司（3,050元、5,850元）、太乙堂（93年5月12日37,
    800元、94年8月22日1,200元、94年10月21日1,650元、94年
    12月10日40,000元、95年1月16日18,590元、95年5月30日6,
    500元、95年6月16日17,500元、95年 6月20日17,500元、95
    年7月31日15,000元、5,000元、15,000元、95年8月2日15,0
    00元、96年5月9日3,400元、96年 5月30日4,373元）｝、其
    他（英屬維京群島商、富邦媒體科技、富邦momo、東森購物
    、東森得易購、ViVaTV、全國電子、紅陽科技、智盟科技19
    ,896元）、保險｛新光產物保險（多筆）、中央產物保險、
    新光人壽（23,930元、20,200元、23,561元、22,230元、15
    ,001元、23,930元、20,200元、81,085元、15,112元）｝、
    寵物（魚中魚水族館）、通訊電話｛NW-ezPay（96年12月28
    日76,300元、96年12月28日45,000元、97年1月1日31,500元
    ）、MOTOROLA 3,780元｝、服飾｛EZYBUY（96年12月31日43
    ,867元、69,533元）、NUT、LUNNI｝、餐飲（好肚有度飲食
    店）、紅陽-paynow（97年1月2日60,000元、97年1月3日81,
    500元）、精品（美華泰進口精品生活館92年9月24日50,000
    元、92年10月 7日28,000元、50,000元）、東震有限公司（
    12,600元、6,825元、6,637元） 、皇龍國際（140,000元、
    14,000元）、ACICCASH（39,900元）、元氣元素國際開發公
    司（94年11月25日37,580元）（小額未列計），而其每月消
    費額度時有逾越薪資總額之情事，此有債權人提出之消費帳
    明細及本院製作之消費明細表附卷可稽，如是上述消費性質
    非生活必要之支出，而係奢侈、浪費之性質。惟因債務人既
    因債務負擔沈重，本院仍准其更生。
四、又債務人之消費內容既如前述，核與消費者債務清理條例第
    134條第4款所稱：「浪費、賭博或其他投機行為，致財產顯
    然減少或負擔過重之債務」等不免責事由相當。再經本院訊
    問各該債權人亦表明反對債務人之更生聲請，未來本件更生
    程序，恐將因其更生方案無法獲致債權人會議通過或法院認
    可而宣告清算，徒增程序勞費，欠缺實益。惟，本院仍認應
    准債務人進入更生程序，提供其更生方案付諸表決之機會，
    爰裁定如主文。
五、至於保全處分部分，因本件既經准予更生，則債權人非依更
    生程序不得行使權利，自無依保全處分再予限制之必要。從
    而，債務人請求保全處分，核無必要，應予駁回。
中    華    民    國    99    年    3     月    15    日
                  民事庭法  官  顏世傑
上為正本係照原本作成
本件不得抗告
本裁定已於99年3月15日16時公告。
中    華    民    國    99    年    3     月    15    日
                        書記官  楊媛筑

司法院資訊處製作；財團法人民間司法改革基金會備份。
